【裁判字號】    97,訴,3799
【裁判日期】    980930
【裁判案由】    偽造文書
【裁判全文】
臺灣板橋地方法院刑事判決              97年度訴字第3799號
公  訴  人  臺灣板橋地方法院檢察署檢察官
被      告  丙○○
選任辯護人  蔡宏修律師
上列被告因偽造文書案件，經檢察官提起公訴（97年度偵字第19
818 號），本院判決如下：
    主  文
丙○○無罪。
    理  由
一、本件檢察官起訴書及公訴意旨以「丙○○於不詳時、地，以
    不詳方式，取得乙○○之汽車駕照後，基於偽造私文書以行
    使之犯意，未得乙○○之同意：(一)於民國97年1 月4 日【本
    判決註：依卷內如附表編號二所示之台灣大哥大過戶申請書
    記載之該支門號行動電話之申請日期為同年月14日，起訴書
    上開日期記載，顯有所誤載】，前往位於臺北縣中和市○○
    路○段64巷2 號之台灣大哥大電信股份有限公司（下稱台灣
    大哥大公司）中和南勢角門市店，擅自以乙○○代理人名義
    填寫一份台灣大哥大公司行動電話服務過戶申請書，表示乙○○委任丙○○，將丙○○名下之台灣大哥大公司行動電話
    門號0000000000號，過戶至乙○○名下，而偽造上開行動電
    話過戶申請書，進而持向台灣大哥大公司中和南勢角門市服
    務人員行使，足以生損害於乙○○及台灣大哥大公司審核門
    號申請之正確性，使台灣大哥大公司人員審核通過，而將門
    號0000000000號【本判決註：依附表編號二所示之過戶申請
    書及起訴書前後文義，應為門號0000000000號之誤載】過戶
    至乙○○名下。(二)同月15日，前往位於臺北縣三重市○○路
    ○段10號之台灣大哥大公司三重重陽門市店，擅自以乙○○
    代理人名義填寫一份台灣大哥大公司行動通信網路服務申請
    書，並在該申請書上偽簽乙○○之簽名，表示乙○○委任丙○○欲向台灣大哥大公司申請行動電話門號，而偽造上開行
    動通信網路服務申請書，進而持向台灣大哥大公司三重重陽
    門市服務人員行使，足以生損害於乙○○及台灣大哥大公司
    審核門號申請之正確性，使台灣大哥大公司人員審核行動電
    話門號0000000000號通過，而交付該門號SIM 卡予丙○○。
    嗣乙○○於97年2 月間，接獲台灣大哥大公司所寄發之上開
    兩門號帳單，驚覺有異，遂向台灣大哥大公司調閱帳單，始
    知上情，而報警處理。」之起訴事實，任被告係涉犯行法第
    216 條、第210 條之行使偽造私文書罪嫌。
二、按犯罪事實應依證據認定之，無證據不得認定犯罪事實；又
    不能證明被告犯罪者，應諭知無罪之判決，刑事訴訟法第15
    4 條第2 項、第301 條第1 項分別定有明文。次按刑事訴訟
    法上所謂認定犯罪事實之證據，係指足以認定被告確有犯罪
    行為之積極證據而言，該項證據自須適合於被告犯罪事實之
    認定，始得採為斷罪資料。且認定不利於被告之事實須依積
    極證據，苟積極證據不足為不利於被告事實之認定時，即應
    為有利於被告之認定，更不必有何有利之證據。如未能發現
    相當證據，或證據不足以證明，自不能以推測或擬制之方法
    ，以為裁判之基礎。又刑事訴訟上證明之資料，無論其為直
    接或間接證據，均須達於通常一般之人均不致有所懷疑，而
    得確信其為真實之程度，始得據為有罪之認定，若其關於被
    告是否犯罪之證明未能達此程度，而有合理性懷疑之存在，
    致使無從形成有罪之確信，即不得遽為不利被告之認定（最
    高法院29年上字第3105號、30年上字第816 號、40年台上字
    第86號、76年台上字第4986號判例要旨參照）。
三、本件檢察官起訴認被告涉犯行使偽造私文書罪嫌，係以被害
    人乙○○於偵查中證述遭人持伊遺失之機車駕駛執照冒名申
    辦有起訴書所示之二支行動電話，以及卷內如附表編號一至
    編號三所示之各該台灣大哥大公司之行動電話申請書為據。
    被告則堅決否認涉犯有行使偽造私文書罪嫌，辯稱附表編號
    一至三所示之各該台灣大哥大公司之行動電話申請書為其本
    人簽名申辦，附表編號一之該行動通信網路業務服務申請書
    上所示之申請人現場照相之該人並非其本人，且其於附表編
    號一、三所示之各該台灣大哥大公司之行動電話申請書之申
    辦日，均在其所任職之大唐國際管理有限公司（下稱大唐公
    司）派在臺北市內湖區○○○路123 號之「愛買大賣場」擔
    任清潔人員工作，出勤時間係自每日之上午10時20分至晚間
    12時，附表編號一、三所示之各該台灣大哥大公司之行動電
    話申請書並非其本人所為等語，其辯護人以同於被告之辯詞
    為被告為辯護。經查：
  (一)本件經本院傳訊證人即附表編號一、二所示之各該申請書之
    承辦門市人員戊○○、甲○○到院證稱附表編號一之申辦證
    件資料第二證件欄所示之「其他／E0000000」記載係指戶籍
    謄本上之編號等語後，由本院提示本院向土地銀行函調之被
    告於97年1 月10日前往土地銀行民權分行開戶立帳之印鑑卡
    （即附表備註欄一、(一)、1.所示之文件）質問被告如本件其
    國民身分證係因遺失而在同年月9 日經他人持往申辦附表編
    號一所示之行動電話，則其如何能於翌日（10日）持其國民
    身分證至銀行開戶後，被告始坦承附表編號一申辦證件資料
    其他資料欄所示之「申請人現場照相」所攝得之人為其犯有
    多件偽造文書及偽造貨幣罪之弟弟丁○○（以上參見本院98
    年9 月9 日審判期日筆錄）。
  (二)嗣經本院提訊丁○○到庭後，丁○○坦承本件係伊於附表編
    號一至三各該欄所示之日期，擅自持被告之國民身分證及附
    表各該欄所示之各該第二證件與伊前拾獲之乙○○機車駕駛
    執照，至同表各該欄所示之台灣大哥大門市申辦各該行動電
    話及辦理過戶，被告並不知悉其國民身分證及同表各該欄所
    示之第二證件遭伊持用等語（以上參見本院98年9 月23日審
    判期日筆錄）。
  (三)查以，本案附表編號一申辦證件資料其他資料欄所示之「申
    請人現場照相」所攝得之人，經提訊丁○○到庭後，經本院
    核對伊本人與該照片，該照片之人確係丁○○無誤，除已足
    證附表編號一所示之該行動通信網路業務服務申請書確非被
    告申辦外，因附表編號一、二所示之各該申請書上之「丙○○」簽名字體，該二字體之大小、筆順、特徵等查係相同，
    自非不能推認該二份申請書應係由同一人簽名申辦，是附表
    編號二所示之該過戶申請書應係丁○○出面為申辦，亦應能
    認定，此外，本件前經本院調取如附表備註欄一、(一)所示之
    各該被告本人簽名送交內政部刑事警察局為鑑定，經該局鑑
    定附表編號三所示之該行動通信網路業務服務申請書上之「
    丙○○」簽名與丙○○本人簽名筆跡不相符等情，亦有附表
    備註欄二所示之該局鑑定書一份在卷可查，堪認丁○○上開
    證言並未有替被告脫罪之情存在。
  (四)綜上，本件依上開事證，既已堪認附表編號一至三所示之各
    該各該申請書係丁○○本人出面申辦，且卷內亦無積極證據
    可認被告就丁○○該等行為有何同謀共議之情而構成共犯，
    自難認被告應就本件偽造暨行使偽造私文書之結果負擔刑事
    責任。另關於本件真正行為人丁○○涉犯行使偽造文書罪嫌
    部分，另函送檢察官官偵辦。
四、從而，本件依卷內事證，並無積極證據可認被告丙○○確有
    起訴書所指涉犯行使偽造私文書之罪嫌，依上開二所示之法
    律規定以及判例要旨，自應就被告為無罪之諭知。
據上論斷，應依刑事訴訟法第301 條第1 項，判決如主文。
本件經檢察官陳怡親到庭執行職務。
中    華    民    國    98    年    9     月    30    日
                  刑事第一庭審判長法  官  王復生
                                  法  官  連雅婷
                                  法  官  陳世旻
┌─────────────────────────────────────────────────────┐
│附表：                                                                                                    │
├──┬───────┬─────┬────┬───────┬─────────────────┬─────┤
│編號│台灣大哥大    │申辦門號  │申辦日期│  申請人資料  │           申辦證件資料           │受理申辦之│
│    │申請書種類    │          │年.月.日├───┬───┼─────┬─────┬─────┤臺灣大哥大│
│    │              │          │        │申請人│代理人│第一證件  │第二證件  │其他資料  │門市店    │
├──┼───────┼─────┼────┼───┼───┼─────┼─────┼─────┼─────┤
│ 一 │行動通信網路業│0000000000│97.01.09│丙○○│無    │丙○○國民│其他/E1960│申請人現場│板橋民族門│
│    │務服務申請書  │（新領）  │        │      │      │身分證    │334       │照相      │市店      │
├──┼───────┼─────┼────┼───┼───┼─────┼─────┼─────┼─────┤
│ 二 │過戶申請書    │0000000000│97.01.14│乙○○│丙○○│1.乙○○機│健保卡    │無        │中和南勢角│
│    │              │（過戶）  │        │      │      │  車駕駛執│          │          │門市店    │
│    │              │          │        │      │      │  照      │          │          │          │
│    │              │          │        │      │      │2.丙○○國│          │          │          │
│    │              │          │        │      │      │  民身分證│          │          │          │
├──┼───────┼─────┼────┼───┼───┼─────┼─────┼─────┼─────┤
│ 三 │行動通信網路業│0000000000│97.01.15│乙○○│丙○○│1.乙○○機│健保卡/000│無        │三重重陽門│
│    │務服務申請書  │（新領）  │        │      │      │  車駕駛執│000000000 │          │市店      │
│    │              │          │        │      │      │  照      │          │          │          │
│    │              │          │        │      │      │2.丙○○國│          │          │          │
│    │              │          │        │      │      │  民身分證│          │          │          │
├──┼───────┴─────┴────┴───┴───┴─────┴─────┴─────┴─────┤
│備註│本件相關被告筆跡鑑定結果                                                                            │
├──┼──────────────────────────────────────────────────┤
│    │一、本院調取送請鑑定之有丙○○簽名文件                                                              │
│    │    (一)丙○○本人簽名文件                                                                            │
│    │      1.丙○○土地銀行存款戶開戶印鑑卡正本一張。                                                    │
│    │      2.大唐國際管理顧問股份有限公司丙○○員工資料正本一份。                                        │
│    │      3.大同區戶政事務所之丙○○補領國民身分證申請書正本三帳。                                      │
│    │      4.丙○○98年4 月21日本院準備程序期日當庭之簽名筆跡一份。                                      │
│    │    (二)本表上開編號一至三所示之各該申請書正本。                                                      │
│    │二、內政部警政署刑事警察局98年6月24日刑鑑字第0980066793號鑑定書之鑑定結果                           │
│    │    (一)下列甲類與乙類筆跡不相符：                                                                    │
│    │      甲類：台灣大哥大行動通信網路業務服務申請書（電話號碼為0000000000）代理人簽章欄位上「丙○○」簽│
│    │            名筆跡。（註：即本表編號三所示之申請書）                                                │
│    │      乙類：張景簽名筆跡。                                                                          │
│    │    (二)另其餘台灣大哥大行動通信網路業務服務申請書（電話號碼為0000000000）上「丙○○」簽名筆跡鑑定一節│
│    │      ，因該申請書係影本，其上「丙○○」簽名筆跡部份筆劃欠清晰，無法鑑定。                          │
└──┴──────────────────────────────────────────────────┘
上列正本證明與原本無異。
如不服本判決，應於判決送達後10日內敘明上訴理由，向本院提
出上訴狀 (應附繕本) ，上訴於臺灣高等法院。其未敘述上訴理
由者，應於上訴期間屆滿後20日內向本院補提理由書「切勿逕送
上級法院」。
                                  書記官  楊雅芳
中    華    民    國    98    年    10    月    7     日


司法院資訊處製作；財團法人民間司法改革基金會備份。
